【裁判字號】    98,上易,298
【裁判日期】    981028
【裁判案由】    賠償損害
【裁判全文】
臺灣高等法院臺中分院民事判決         98年度上易字第298號
上  訴  人  乙○○
                        號10樓之5
被 上訴 人  戊○○○
訴訟代理人  丁○○
上列當事人間請求損害賠償事件，上訴人對於民國98年6月5日臺
灣彰化地方法院98年度訴字第137號第一審判決提起上訴，經本
院於98年10月14日言詞辯論終結，判決如下:
    主    文
原判決所命上訴人給付於超過新台幣貳拾壹萬零玖佰貳拾陸元本
息，該部分假執行之宣告，暨訴訟費用之負擔均廢棄。
上開廢棄部分，被上訴人在第一審之訴及假執行之聲請均駁回。
其餘上訴駁回。
第一、二審訴訟費用（除確定部分外）由上訴人負擔十分之八，
餘由被上訴人負擔。
    事實及理由
一、被上訴人起訴主張：上訴人於民國（下同）96年ll月4日晚
    間ll時10分許，駕駛車牌號碼Z6－2098號自用小客車，沿彰
    化縣彰化市○○○街，由東往西方向行駛，行徑至平和一街
    與崙平北路交岔路口，欲左轉崙平北路往南方向行駛時，本
    應注意車前狀況，隨時採取必要之安全措施，並讓崙平北路
    上之直行車先行，而當時天候晴朗，夜間光線照明良好，路
    面無缺陷、無障礙物，視距良好，並無不能注意之情事，竟
    疏未注意，貿然左轉，致與正沿崙平北路，由南往北方向直
    行行駛，由被上訴人所騎乘車牌號碼TNH－165號之輕型機車
    發生碰撞，被上訴人因而倒地受有右側鎖骨骨折之傷害，機
    車車體前部亦受有損害，爰依侵權行為之法律關係，請求上
    訴人給付：醫療費用新台幣（下同）6,026元；機車修理費3
    ,500元；受傷期間之看護費用60,000元；受傷期間不能工作
    之損失259,200元（即12個月之薪資，每月21,600元，合計
    259,200元）及精神慰撫金671,274元。故聲明求為判決：（
    一）被告（即上訴人）應給付原告（即被上訴人）100萬元
    ，及自起訴狀繕本送達之翌日（即97年12月l9日）起至清償
    日止按年息百分之5計算之利息。（二）願供擔保請准宣告
    假執行。
二、經原審為被上訴人一部勝訴之判決，判令上訴人應給付被上
    訴人236,026元及自97年12月l9日起至清償日止按年息百分
    之5計算之利息。上訴人不服，提起上訴（原審判決被上訴
    人敗訴部分，因其未上訴而告確定），被上訴人於本院聲明
    ：上訴駁回。其餘陳述除引用原審判決之記載外，併稱：車
    禍當晚被上訴人就有去急診，之後每個禮拜也都有去門診，
    並非如上訴人所言，一個月後才去門診。又被上訴人係擔任
    配送員之工作，鎖骨骨折後，不能提重物，實際上4個月沒
    有工作。
三、上訴人則聲明：（一）原判決不利於上訴人部分廢棄。（二
    ）前項廢棄部分，被上訴人在第一審之訴及假執行之聲請均
    駁回。併辯稱：秀傳醫院醫藥費4,526元，上訴人願意給付
    ，惟被上訴人隔了一個月又4天之後才到醫院門診，並開立
    診斷證明書，可見其當時受傷輕微，並沒有骨折，且秀傳醫
    院於函覆原審法院時亦僅稱：「於正常的鎖骨骨折患者須休
    養3個月」，其並未具體回答被上訴人須休養多久，因此，
    被上訴人以鎖骨骨折致生活不能自理，須人看護，且受傷期
    間無法工作為由，請求看護費60,000元及工作損失108,000
    元，均屬不實；又上訴人年老失業，經濟並不寬裕，且被上
    訴人係工人，並無難以恢復之傷痛，原審判命給付精神慰撫
    金60,000元，亦嫌過高。另機車修理費3,500元，上訴人不
    願意給付。
四、經查，被上訴人主張上訴人於前揭時地，駕駛車牌號碼Z6－
    2098號自用小客車，因疏未注意，貿然左轉，致撞及被上訴
    人所騎乘車牌號碼TNH－165號之輕型機車，致被上訴人受有
    右側鎖骨骨折之傷害等情，業據其提出診斷證明書為證，且
    上訴人過失致被上訴人受傷，上訴人亦於96年ll月4日事故
    發生當時即書立切結書，表示因其不慎致被上訴人受傷，願
    負賠償責任等情，有切結書、道路交通事故調查表、現場圖
    、現場照片等附調閱之彰化縣警察局彰化分局0000000l63號
    偵查卷足稽。上訴人併因而為彰化地方法院以97年度彰交簡
    字第514號、97年度交簡上65號等判決，判處過失傷害罪，
    處拘役40日，如易科罰金，以l,000元折算一日確定，經本
    院前開刑事案卷核閱無訛，故堪認被上訴人前揭主張為真實
    。被上訴人既因上訴人之過失致傷害，則上訴人之過失行為
    與被上訴人受有傷害之結果間具有相當因果關係，亦堪認定
    。
五、按因故意或過失，不法侵害他人之權利者，負損害賠償責任
    ；不法侵害他人之身體或健康者，對於被害人因此喪失或減
    少勞動能力，或增加生活上之需要時，應負損害賠償責任；
    不法侵害他人之身體、健康者，被害人雖非財產上之損害，
    亦得請求賠償相當之金額，民法第184條第l項前段、第193
    條第l項及第195條第l項前段依序定有明文。本件上訴人因
    駕車時疏未注意車前狀況，並讓直行車先行，即貿然左轉，
    不慎撞及被上訴人所騎乘之機車，致被上訴人受有傷害乙節
    ，已如前述，則被上訴人依上開規定請求上訴人就前揭侵權
    行為負損害賠償之責，自屬有據，應予准許。茲就其得請求
    之金額分論如下：
（一）醫療費用：被上訴人因本件事故支出醫療費用計4,526元，
      業據其提出收據10紙為證，且為上訴人所自認（見本院卷
      l8頁反面），應予准許。
（二）看護費用：被上訴人主張其因本件事故致右側鎖骨骨折，
      生活無法自理，須由他人照顧、看護，因而支出看護費用
      60,000元等情，為上訴人所否認，並以前揭情詞置辯，惟
      依卷附診斷證明書上所載，被上訴人係因「右側鎖骨骨折
      」於本件車禍當日之96年ll月4日急診入院，日後尚須門
      診追蹤，且秀傳醫院就被上訴人事項，亦分別於98年4月2
      3日函覆原審法院：「於正常鎖骨骨折患者宜須休養3個月
      」，98年10月12日函覆本院：「大部分鎖骨骨折的病人復
      原需3-6個月，所以穿衣、吃飯、洗澡等可自理亦須3-6個
      月」，且證人丙○○亦於本院庭證：「當時請我去時，說
      他上班忙，他媽媽（即被上訴人）全身痠痛，需要人照顧
      ，我去時，被上訴人一動就會痛，我幫被上訴人輔助一些
      動作，剛開始時被上訴人起床、翻身明顯需要人幫忙」、
      「被上訴人的手很痛，所以幫忙上廁所、洗澡、餵食」等
      語，故被上訴人受有鎖骨骨折之傷害，原則上須休養3-6
      個月，期間生活無法自理，須他人照護乙情應堪認定，上
      訴人辯稱被上訴人受傷輕微，並沒有骨折等語，顯不可採
      。又被上訴人受傷期間之看護費用一個月共支出各60,000
      元乙情，除有看護證明書附卷可參，證人丙○○亦到庭証
      述明確，故堪信為真實。因此，該部分之請求，應予准許
      。
（三）勞動損失：被上訴人職為養樂多配送員，月薪21,600元，
      業有其服務單位健源食品企業有限公司（下稱健源公司）
      開立之在職證明附卷可證，堪信為真。惟被上訴人主張其
      因本件事故致右側鎖骨骨折，無法提重物，實際上有4個
      月無法工作等情，雖為上訴人所否認，惟被上訴人受有前
      開鎖骨骨折傷害，須休養3-6個月，期間生活無法自理，
      須他人照護，已如前述，是其於復原期間理應無可能再繼
      續從事配送之工作，且證人即健源公司負責人甲○○亦於
      本院庭證「被上訴人因為車禍大概3、4個月沒有出來工作
      」，被上訴人亦稱，有4個月因受傷而無法工作等語。是
      被上訴人於本件事故後未工作時間應為4個月。上訴人之
      前揭辯詞，並不足採。因此，被上訴人請求5個月之減少
      勞動能力損失，應以4個月計之勞動損失即86,400元（
      21,6004＝86,400），為有理，上訴人逾此金額之請求
      ，則無理由。
（四）精神慰撫金：按精神慰撫金之多寡，應斟酌雙方之身分、
      地位、資力與加害之程度及其他各種情形核定相當之數額
      。而所謂相當金額，應以實際加害之情形、被害人所受精
      神上痛苦之程度、賠償權利人之身分地位、經濟能力，並
      斟酌賠償義務人之經濟狀況、可歸責之程度等定之（最高
      法院51台上字第223號判例、85年度台上字第460號裁判意
      旨參照）。經查，被上訴人除薪資所得外，名下並無不動
      產，且事故發生時已屆齡61歲，復因本件事故受有右側鎖
      骨骨折之傷害，復原期間生活起居亦無法自理，須由他人
      照護，是其所受身體及精神上之痛苦，至為酌然。而上訴
      人雖現已屆齡67歲，目前無收入，惟其名下仍有股利所得
      與數筆不動產，此有稅務電子閘門財產所得明細表在卷可
      稽，本院審酌兩造之身分、年齡、經濟能力等情狀及被上
      訴人所受身體上之苦痛與精神上之折磨甚鉅，認原審判命
      上訴人給付60,000元之精神慰撫金，尚屬適當，並無過高
      之情。
（五）機車修理費：按因犯罪而受損害之人，於刑事訴訟程序固
      得附帶提起民事訴訟，對於被告及依民法負賠償責任之人
      ，請求回復其損害，但其請求回復之損害，須以被訴犯罪
      事實所生之損害為限，否則縱令得依其他事由提起民事訴
      訟，亦不得於刑事訴訟程序中附帶為此請求。本件民事訴
      訟既係被上訴人於上訴人被訴過失傷害乙案之刑事訴訟程
      序中附帶提起，則其所得請求回復之損害範圍，自應以上
      訴人過失傷害事實所生者為限，而本件被上訴人之機車雖
      亦係因上訴人之前揭過失致生損害，惟該項損害並非上訴
      人之過失傷害犯罪事實所由生，且上訴人過失毀損機車部
      分，亦經台灣彰化地方法院檢察署檢察官認定上訴人無毀
      損故意，不須負刑事毀損之責，而以97年度偵字第6525號
      為不起訴處分在案，故被上訴人於本件附帶民事訴訟一併
      請求未經起訴之機車損害，於法自有未合。因此，該部分
      之請求，不應准許。
（六）綜上，被上訴人得請求之賠償金額，共計210,926元。
六、從而，被上訴人依侵權行為之法律關係，請求上訴人賠償21
    0,926元，及自起訴狀繕本送達翌日即97年12月19日起至清
    償日止，按週年利率5%計算之利息，為有理由，應予准許，
    逾此部分之請求，為無理由，應予駁回。原審就超過上開應
    准許部分，為上訴人敗訴之判決，並為假執行之宣告，自有
    未洽。上訴意旨就此部分指摘原判決不當，求予廢棄改判，
    為有理由。至於上開應准許部分，原審判命上訴人給付，並
    為假執行之宣告，核無違誤，上訴意旨，就此部分，仍執陳
    詞，指摘原判決不當，求予廢棄，為無理由，應駁回其上訴
    。
七、據上論結，本件上訴為一部有理由，一部無理由，依民事訴
    訟法第450條、第449條第l項、第79條，判決如主文。
中    華    民    國    98    年    10    月    28    日
                民事第六庭    審判長法  官  袁再興
                                    法  官  陳賢慧
                                    法  官  吳惠郁
以上正本係照原本作成。
不得上訴。
                                    書記官  周巧屏
中    華    民    國    98    年    10    月    29    日
                                                      Ｓ


司法院資訊處製作；財團法人民間司法改革基金會備份。
